臺灣臺南地方法院刑事判決　　　　　　　　　　　　九十二年度交簡上字第九二號
　　上　訴　人　戊○○
　　即　被　告
右列上訴人（即被告）因過失傷害案件，不服本院九十二年度南簡字第七四一號中華
民國九十二年八月二十一日第一審判決（聲請案號：九十二年度偵字第五五九七號）
，提起上訴，本院管轄之第二審合議庭判決如左：
    主  文
原判決撤銷。
戊○○從事業務之人，因業務上之過失傷害人，處拘役肆拾日，如易科罰金，以佰
元折算壹日。
    事  實
一、戊○○係新亞運輸公司聯結車司機，為從事駕駛業務之人，於民國九十一年十一
    月二十一日下午三時四十分許，駕駛車號ＸＴ─三九一號半聯結車，沿國道中山
    高速公路由南往北方向行駛，行經北上三０一．０五公里處（臺南縣麻豆鎮），
    理應注意汽車在同一車道行駛時，除擬超越前車外，後車與前車之間應保持隨時
    可以煞停之距離及車輛行駛時，駕駛人應注意車前狀況，隨時採取必要之安全措
    施，而依當時情形，又無不能注意之情事，竟疏於保持安全距離，適有丁○○駕
    駛車牌號碼ＺＥ－二一七九號自小客貨車、附載丙○○，在同車道前方追撞統聯
    汽車客運股份有限公司（下稱統聯客運）司機甲○○駕駛之車號ＡＧ－七一八號
    營業大客車，戊○○在後閃避不及，先撞及由丁○○駕駛、附載丙○○之自小客
    貨車後，再撞擊甲○○駕駛之統聯客運營業大客車，因而致丙○○受有後枕部挫
    裂傷、右肩及右胸挫傷之傷害。戊○○於車禍發生後，即以電話報案，並留於肇
    事現場向據報前往現場處理之司法警察己○○坦承係肇事者，自首犯罪而接受裁
    判。
二、案經丙○○訴由臺灣臺南地方法院檢察署檢察官聲請簡易判決處刑。
    理  由
一、訊據被告戊○○固坦承於右揭時地、駕車與告訴人丙○○發生車禍，因而致丙○○受有上開傷害等情不諱，惟矢口否認有任何過失，辯稱：伊當時係跟在統聯客
    運後行駛，有保持安全距離，因丁○○所駕駛之車牌號碼ＺＥ－二一七九號自小
    客貨車，自內側車道駛出閃入其所駕駛之連結車與統聯客運間並追撞統聯客運車
    尾後，彈到伊車左後方，伊閃避不及，始撞及丁○○所駕駛之自小客貨車，伊並
    無過失云云。惟查：
  (一)右揭業務過失傷害之事實，業據告訴人丙○○於偵查中及本院審理時指述綦詳，
    復經證人即附載丙○○之自小客貨車駕駛丁○○、統聯客運駕駛甲○○、現場處
    理之司法警察己○○證述明確，並有營新醫院診斷證明書一紙、道路交通事故調
    查報告表一份及現場照片十一張附卷可稽。
  (二)按汽車在同一車道行駛時，除擬超越前車外，後車與前車之間應保持隨時可以煞
    車之距離及車輛行駛時，駕駛人應注意車前狀況，隨時採取必要之安全措施，道
    路交通安全規則第九十四條第一項、第三項分別定有明文，被告為合法考領有駕
    駛執照之人，此有上開道路交通事故調查報告表之記載可據，自應注意上述道路
    交通安全規定，然證人即統聯客運駕駛甲○○於警詢及本院審理時到庭證稱：伊
    因前方路段施工封閉內線車道而跟隨前車減速前進，遭受後方來車撞擊，車禍時
    伊車被撞二次，間隔約三、四秒鐘，伊被撞擊後，有繼續向前行駛約一個車身準
    備停車檢查，又再被撞擊等語（見發查卷第十六頁背面、本院九十二年十二月九
    日審判筆錄），且被告亦自承於丁○○所駕駛之自小客貨車撞及統聯客運大客車
    後，因閃避不及，先撞及丁○○駕駛之自小客貨車後，再撞擊統聯客運大客車等
    情，足見統聯客運大客車於遭受到丁○○駕駛之自小客貨車撞擊後，即往前行駛
    約一個車身，又遭被告所駕駛之聯結車撞擊，而二次撞擊時間相隔約三、四秒，
    則倘被告所辯係因丁○○所駕駛之自小客貨車變換車道插進伊車行駛之車道，致
    伊閃避不及而肇事等情屬實，依經驗法則而言，被告若確實有保持安全距離，在
    統聯客運大客車遭丁○○駕駛之自小客貨車撞擊後，尚繼續往前行駛一個車身之
    情形下，統聯客運大客車應不會於三、四秒後即再遭被告駕駛之聯結車撞擊，足
    見被告並未與前車保持可以煞停之安全距離甚明。參以事故現場既因內側車道施
    工封閉，此業據證人甲○○、丁○○證述無訛，且為被告所是認，則行經該路段
    之駕駛人本即得以預見行駛於內側車道之車輛將駛入未封閉之外側車道及路肩，
    自應減速慢行隨時注意車前狀況，是縱認丁○○駕駛之自小客貨車確實係自內側
    車道駛入被告行駛之車道，被告在丁○○駕駛之自小客貨車撞及前車之統聯客運
    大客車後，仍不及反應閃避，致先後撞及前開自小客貨車及統聯客運，顯見其當
    時並未遵守上述道路交通安全規則隨時注意車前狀況及減速慢行。又依卷附之道
    路交通事故調查報告所載，本件肇事當時天候晴、路面乾燥、視距良好，足見被
    告當時並無不能注意之情事，竟疏於注意上開規定而肇致本件行車事故，自有過
    失。另本件經送臺灣省臺南區車輛行車事故鑑定委員會、覆議委員會鑑定，亦均
    同此見解，有該委員會九十一年十二月二十七日南鑑字第九一一九五０號函附鑑
    定意見書、臺灣省車輛行車事故覆議鑑定委員會九十二年二月十二日府覆議字第
    九一三一一七號函在卷可參，從而，被告前開所辯，顯係避重就輕之詞，不足採
    信。
  (三)再告訴人丙○○確因本件車禍而受有後枕部挫裂傷、右肩及右胸挫傷之傷害，已
    如前述，且其所受之傷害經本院依職權送法務部法醫研究所鑑定結果：依現場照
    片及告訴人丙○○於營新醫院就診時之病歷研判，若丙○○為駕駛者，則較支持
    為胸部撞擊方向盤之前後方向之撞擊傷，傷者似有胸部內傷致外傷所致之急性氣
    管炎；若傷者為右側乘客則無法排除右側面混凝土聯結車撞及右側面玻璃碎片所
    間接造成頭皮傷之可能，有法務部法醫研究所法九十三年二月十三日醫理字第０
    九三００００一０四號函在卷足稽，而告訴人丙○○事故當時既係乘坐於駕駛座
    旁之右側乘客座，則堪認被告之過失行為與告訴人丙○○所受之傷害間，具有相
    當因果關係。
  (四)綜上所述，本件事證已臻明確，被告過失傷害犯行堪以認定。
二、查被告戊○○為新亞運輸公司聯結車司機，駕駛車號ＸＴ─三九一號半聯結車，
    於國道中山高速公路北上三０一．０五公里處，因過失肇事致告訴人丙○○受傷
    ，核其所為，係犯刑法第二百八十四條第二項之業務過失傷害罪。又被告於肇事
    後，即以電話報案，業據被告於警詢中陳明在卷，且證人己○○於本院審理時亦
    到庭證稱：伊到達現場時，被告有告訴伊肇事之聯結車係伊所駕駛等語（見本院
    九十二年十二月九日審判筆錄），是被告在未被有偵查犯罪職權之機關或公務員
    查知其為犯人前，主動向到場處理之司法警察表明其係肇事之人，並因而接受本
    件之裁判，認應符合自首之要件，爰依刑法第六十二條前段之規定，減輕其刑。
三、檢察官簡易判決處刑意旨雖以：被告戊○○駕駛車號ＸＴ─三九一號半聯結車，
    於上述時地，應注意能注意而疏於前揭道路交通規則，致追撞同向由告訴人丁○○所駕駛附載丙○○之車牌號碼ＺＥ─二一七九號自小客貨車，除造成告訴人丙○○受有後枕部挫裂傷、右肩及右胸挫傷之傷害外，亦同時使告訴人丁○○受有
    頸椎挫傷之傷害，因認被告對告訴人丁○○亦犯有刑法第二百八十四條第二項之
    過失傷害罪嫌云云。惟按犯罪事實應依證據認定之，無證據不得認定犯罪事實，
    刑事訴訟法第一百五十四條第二項定有明文；又認定不利於被告之事實，須依積
    極證據，苟積極證據不足為不利於被告事實之認定時，即應為有利於被告之認定
    ，更不必有何有利之證據，最高法院三十年上字第八一六號著有判例可資參照；
    且告訴人之告訴，係以使被告受刑事訴追為目的，是其陳述是否與事實相符，仍
    應調查其他證據以資審認，最高法院著有五十二年臺上字第一三００號裁判意旨
    闡釋甚明。次按刑法上之過失，係指對於構成犯罪之事實，按其情節，應注意並
    能注意而不注意而言，且其過失行為與結果間，在客觀上有相當因果關係始得成
    立。所謂相當因果關係，係指依經驗法則，綜合行為當時所存在之一切事實，為
    客觀之事後審查，認為在一般情形下，在此環境，有此行為之同一條件，均可發
    生同一之結果者，則該條件即為發生結果之相當條件，行為與結果即有相當因果
    關係。反之，若在一般情形下，有此同一條件存在，而依客觀之審查，認為不必
    皆發生此結果者，則該條件與結果並不相當，不過為偶然之事實而已，其行為與
    結果間即無相當因果關係，有最高法院七十六年臺上字第一九二號判例可資參照
    。經查：
  (一)被告就本件車禍之發生雖有過失，已如前述，然觀諸現場照片及道路交通調查事
    故報告表所示，事故發生後，告訴人丁○○所駕駛之自小客貨車係停留於前方統
    聯客運大客車與右後側之聯結車之間，且自小客貨車之前方引擎蓋掀起，前方安
    全桿後之引擎嚴重後凹，右側面板金由後向前有連續性摩擦碰撞凹痕，前安全桿
    及右前輪蓋板金處向前脫落，統聯客運大客車右後安全桿破裂及部分遺失，而被
    告駕駛之聯結車右前側緊靠右側護欄，車廠玻璃網狀破裂，輻射裂痕止於左側雨
    刷之上方處，左側輪胎護遺失，輪胎側內翻，是依車輛碰撞原理，車輛最脆弱之
    撞擊點為側面，在無安全桿之保護下，告訴人丁○○所駕駛之自小客貨車只有連
    續性之側面摩擦，稍微凹陷，可見向前衝撞力大，而側面碰撞並不明顯，是事故
    發生之情形，果如告訴人丁○○所言：伊係行駛在統聯客運大客車後面，被告駕
    駛之聯結車則行駛在伊車之後，因統聯客運大客車緊急煞車，伊亦煞車停止時，
    被告駕駛之聯結車即自伊車右側撞擊，並將伊車向前帶動，伊車遂撞及統聯客運
    大客車車尾，而被告之聯結車亦撞及統聯客運大客車車尾，則因被告駕駛之聯結
    車衝撞告訴人丁○○之自小客貨車後，其衝撞能量應已分散而減弱，且停止距離
    又再度分散撞擊能量，依此告訴人丁○○駕駛之自小客貨車撞及前方之統聯客運
    大客車時之作用力應較小於遭被告駕駛之聯結車撞擊之作用力，何以告訴人丁○○駕駛之自小客貨車在有前安全桿之保護之下，其受損情形仍較遭被告駕駛之聯
    結車撞擊之右側嚴重？足見告訴人駕駛之自小客貨車應係先行追撞前方之統聯客
    運大客車後，始遭受被告駕駛之聯結車由右後方撞擊甚明。
  (二)參以證人即現場處理之司法警察己○○於本院審理時到庭證述：伊到現場時有查
    看肇事車輛之受損情形，自小客貨車之右側擦撞痕是往前，撞擊起點係車後保險
    桿附近，再往前摩擦，因後方的摩擦痕比較深，前方的比較淺，而統聯客運車後
    之保險桿破損、車燈燈殼破裂等語（見本院九十二年十二月九日審判筆錄），是
    倘告訴人丁○○確實行駛在統聯客運大貨車及被告駕駛之聯結車之間，衡情被告
    駕駛之聯結車因告訴人丁○○煞車減速而追撞前方告訴人所駕駛之自小客貨車時
    ，其撞擊起點應係在自小客貨車之正後方，而非右側，從而益徵告訴人丁○○所
    指述之情節，顯與事理有違，難以採信。
  (三)告訴人丁○○當日固有因此車禍而受有頸椎挫傷之傷害，此有道路交通事故調查
    報告表及營新醫院診斷證明書各一份在卷可參，然其駕駛之自小客貨車既係先行
    追撞前方之統聯客運大客車，嗣再遭被告駕駛之聯結車所撞及，則告訴人丁○○
    所受之傷害，是否確係遭被告駕駛之聯結車撞擊所致，顯有可疑；且經本院將告
    訴人丁○○就診時之病歷、道路交通事故調查報告、現場照片等資料依職權送法
    務部法醫研究所鑑定結果：認丁○○疑第五、六頸椎滑脫所致之頸椎挫傷（脊椎
    骨滑脫症）應為前後向即第一次箱型車（即丁○○駕駛之自小客貨車）撞擊統聯
    客運大客車所造成，此有前揭法務部法醫研究所法九十三年二月十三日醫理字第
    ０九三００００一０四號函在卷足參，足認告訴人丁○○因本件車禍事故所受之
    傷害結果，與被告之過失行為間，並無相當因果關係。
  (四)綜上所述，告訴人丁○○之傷勢既係因其自行追撞前車之統聯客運大客車所造成
    ，自與過失傷害人之犯罪構成要件有間，此外復查無其他積極證據足認被告確有
    公訴人所指此部分之犯行，不能證明被告犯罪，依法本應就該部分諭知被告無罪
    之判決，然因聲請簡易判決處刑意旨認此部分與前揭論罪科刑之業務過失傷害罪
    間有想像競合之裁判上一罪關係，爰不另為無罪之諭知。
四、原審以被告罪證明確，因以論罪科刑，固非無見。惟：(一)被告在犯罪未發覺前，
    向該管公務員自首並接受裁判，原審未依刑法第六十二條前段規定減輕其刑，尚
    有未洽。(二)聲請簡易判決處刑書意旨認被告之過失肇事行為，致使告訴人丁○○
    受有頸椎挫傷之傷害部分，因告訴人丁○○所受之傷害與被告之過失行為間並無
    相當因果關係，不能證明被告有該部分過失傷害犯行，理由已詳述如上，原審認
    被告此部分亦成立業務過失傷害罪，亦有未合。被告上訴意旨否認有何過失，指
    摘原判決不當，固無足採，惟原判決既有前揭可議之處，自應由本院將原判決予
    以撤銷改判。爰審酌被告過失情節及告訴人丙○○所受傷勢均非嚴重，犯後坦承
    肇事，態度尚稱良好，及尚未與告訴人達成和解等一切情狀，量處如主文第二項
    所示之刑，並諭知易科罰金之折算標準。
據上論斷，應依刑事訴訟法四百五十五條之一第一項、第三項、第三百六十九條第一
項前段、第三百六十四條、第二百九十九條第一項前段，刑法第二百八十四條第二項
、第六十二條前段、第四十一條第一項前段，罰金罰鍰提高標準條例第一條前段、第
二條，判決如主文。
本案經檢察官乙○○到庭執行職務。
中    華    民    國      九十三    年      四        月      二十      日
                              臺灣臺南地方法院刑事第五庭
                                  審判長法  官  陳欽賢
                                        法  官  莊玉熙
                                        法  官  林佩儒
右正本證明與原本無異
本件不得上訴
                                        書記官  廖文靜
中    華    民    國      九十三    年       四       月      二十三    日
附錄所犯法條：
刑法第二百八十四條第二項
從事業務之人，因業務上之過失傷害人者，處一年以下有期徒刑、拘役或一千元以下
罰金，致重傷者，處三年以下有期徒刑、拘役或二千元以下罰金。
